【裁判字號】    88,上易,3012
【裁判日期】    890229
【裁判案由】    偽造文書
【裁判全文】
臺灣高等法院臺中分院刑事判決                  八十八年度上易字第三一二號
    上訴人
    即被告  丁○○
    選  任
    辯護人  常照倫
右上訴人因偽造文書案件，不服台灣台中地方法院中華民國八十八年十月十五日第一
審判決（民國八十八年度易字第一九二四號，起訴案號：台灣台中地方法院檢察署民
國八十七年度偵字第二三六一九號），提起上訴，本院判決如左：
    主  文
原判決撤銷。
丁○○無罪。
    理  由
一、公訴意旨略以：上訴人即被告（以下簡稱被告）丁○○開設丁○○建築師事務所
    ，於民國（下同）八十六年間承建領太建設有限公司（以下簡稱領太公司）在台
    中市○○區○○路廣安段一一九、一二０、一二一等地號土地上興建「大人物」
    社區共十四棟房屋之建築物之設計等事務，明知出售告訴人戊○○編號第Ｈ棟房
    地一戶，在原設計圖有保留防火法定間隔一、五公尺，該公司總經理許炳欽於八
  十六年六月三日將戊○○所購買房屋所佔基地第一一九號土地原為防火間隔之用
    地部分，分割出售予鄰地第一一六號土地所有人乙○○及丙○○為同段第一一九
    之十七號土地，惟於八十七年三月十八日向台中市政府申報完工變更之新建房屋
    之竣工圖上仍保留該防火間隔之記載，與實際建築完工情形不符並以之申領使用
    執照顯不符，妨礙工務機關對於房屋建築之管理。案經戊○○訴請臺灣臺中地方
    法院檢察署檢察官偵查起訴，因認被告涉有刑法第二百十六條、第二百十五條之
    罪嫌云云。
二、按不能證明被告犯罪者，應諭知無罪之判決，刑事訴訟法第三百零一條第一項定
    有明文。本件公訴人指訴被告涉有右揭罪嫌，係以戊○○之指證，並有房屋預定
    買賣契約書、土地登記簿謄本、地籍圖謄本、房屋平面圖影本，「大人物」工程
    設計圖、八十七年三月十八日向台中市政府申報完工變更之新建房屋之竣工圖在
    卷足憑為論據，然訊據被告對於右述承建領太公司右述之建築設計等事務，固所
    是認，但堅決否認有前開偽造文書之犯行，辯稱：房屋建好後，防火空間還在，
    伊未參與出售該土地之事，伊不清楚等語。經查該第一一九之十七號土地，係於
    八十六年六月三日自原第一一九土地分割出售予第一一六號土地所有人乙○○及
    丙○○所有，而被告則於八十七年三月十八日始向台中市政府申報完工變更之新
    建房屋之竣工圖中仍記載有與原設計圖相同之防火間隔等情，雖有土地登記簿謄
    本在卷，並據公訴人向台中市政府工務局調取該案卷宗詳閱無誤，然查該土地之
    出售事宜，被告並未參與，且被告係依據地籍圖設計，是在建照執照申請後鑑界
    才發現土地被佔用等情，已據證人即代書甲○○於本院審理時證述明確（見本院
    卷第六十四、六十五頁）；次查申請使用執照，應備具申請書，並檢附原領之建
    造執照或雜項執照、建築物竣工平面圖及立面圖，建築物與核定工程圖樣完全相
    符者，免附竣工平面圖及立面圖，觀諸卷附建築法第七十一條自明，即申請使用
    執照時，並不須檢具土地登記簿謄本，應可認定，則被告就該土地之出售事宜，
    既未參與，於申請使用執照時，又未具土地登記簿謄本，何能知曉該土地已遭出
    售﹖是被告所辯為真，應可採信，核其所為，尚與刑法第二百十六條、第二百十
    五條之構成要件有間，此外，本院復查無其他積極證據足以證明被告確有公訴人
    所指之犯行，即屬不能證明其犯罪，揆諸首開說明，自應為無罪之判決，詎原審
    法院未察，遽為被告論罪科刑之判決，自有未洽，被告上訴意旨以其並未犯罪而
    據以指摘原審法院之判決不當，為有理由，自應由本院將原審判決予以撤銷，並
    改為被告無罪之判決。
三、據上論斷，應依刑事訴訟法第三百六十九條第一項前段、第三百六十四條、第三
    百零一條第一項判決如主文。
本案經檢察官王雪惠到庭執行職務。
中      華      民      國    八十九     年      二       月    二十九  日
                                  臺灣高等法院臺中分院刑事第五庭
                                        審判長法  官  吳  重  政
                                              法  官  朱      樑
                                              法  官  李  寶  堂
右正本證明與原本無異。
不得上訴。
                                              書記官  蕭  玉  真
中      華      民      國    八十九     年      三       月     一     日
                                                                        Ｏ


司法院資訊處製作；財團法人民間司法改革基金會備份。
